【裁判字號】    95,訴,504
【裁判日期】    950929
【裁判案由】    違反槍砲彈藥刀械管制條例
【裁判全文】
臺灣新竹地方法院刑事判決              95年度訴字第504 號
公  訴  人  臺灣新竹地方法院檢察署檢察官
被      告  甲○○
指定辯護人  本院公設辯護人  乙○○
上列被告因違反槍砲彈藥刀械管制條例案件，經檢察官提起公訴
（95年度偵字第1775號），本院判決如下：
    主  文
甲○○未經許可，寄藏可發射子彈具有殺傷力之改造手槍，處有
期徒刑年肆月，併科罰金新臺幣拾萬元，罰金如易服勞役，以
新臺幣壹仟元折算壹日。扣案之可發射子彈具殺傷力之改造手槍
貳枝（槍枝管制編號0000000000號、0000000
000號《含彈匣壹個》）、子彈陸顆，均沒收之。
    事實及理由
壹、構成犯罪事實：
    緣李瑞洋（由檢察官另行偵辦中）於民國95年3 月12日某時
    ，在位於新竹市○○路○ 段420 號之住處，將具殺傷力之仿
    WALTHER 廠PPK/S 型半自動手槍製造之槍枝換裝土造金屬槍
    管而成之改造手槍2 枝（槍枝管制編號：0000000000《不含
    彈匣》、0000000000《含彈匣1 個》）、具殺傷力之改造子
    彈11顆（經試射5 顆，剩餘6 顆）及不具殺傷力之子彈3 顆
    、不具殺傷力之仿BERETTA 廠92FS型半自動手槍製造之手槍
    2 枝及仿CZ廠61SKORPION型衝鋒槍製造之烏茲衝鋒槍1 枝、
    玩具金屬彈殼50顆、彈簧20支、擦槍工具1 組、口徑0. 22
    吋建築工業用彈之彈殼7 個及電鑽1 支等物品，交付予甲○
    ○攜返位於新竹縣湖口鄉○○里○○街192 號之住處，託其
    寄藏。甲○○明知可發射子彈具有殺傷力之改造手槍、具有
    殺傷力之子彈為槍砲彈藥刀械管制條例所管制之物品，未經
    中央主管機關內政部許可不得無故寄藏、持有，竟未經許可
    ，隨即出於受託寄藏具有殺傷力改造手槍、子彈之犯罪意思
    ，收受李瑞洋委託寄藏之前開物品，並將之藏置於上開住處
    。嗣於95年3 月18日上午8 時30分許，為警持本院核發之搜
    索票在甲○○上開住處查獲，並扣得上開槍彈及第二級毒品
    安非他命1 包毛重0.5 公克、吸食器1 組（所涉違反毒品危
    害防制條例部分由檢察另行偵辦中）等物品。再於警方持本
    院核發之搜索票前往李瑞洋上開住處搜索時，甲○○並陪同
    警方前往，並扣得李瑞洋所有之砂輪機、手動研磨機、鑽床
    、氬焊機各1 台、老虎鉗2 台、鑽頭、研磨頭、縲絲工具各
    1 組、游標尺、槍管各1 支、彈簧6 支、銼刀5 支、具殺傷
    力仿WALTHER 廠PPK/S 型半自動手槍改造手槍1 枝、底火殼
    8 個、改造子彈12顆、彈頭、彈殼各5 個、底火170 個及槍
    管改造圖1 張等物品，始悉上情。
貳、認定犯罪事實所根據的證據及理由：
一、被告甲○○於警局詢問時、檢察官偵查中、本院準備程序及
    審理程序訊問時之自白。
二、查獲甲○○等人非法持有槍械案職務報告1 紙、本院搜索票
    影本2 紙、現場及證物照片23幀在卷可查。
三、扣案之改造手槍2 枝及土造子彈14顆可資佐證。
四、(1)送鑑改造手槍1 枝（不含彈匣，槍枝管制編號0000000000
    ），認係由仿WALTHER 廠PPK/S 型半自動手槍製造之槍枝換
    裝土造金屬槍管而成之改造手槍，機械性能良好，可擊發適
    用子彈，認具殺傷力。(2)送鑑改造手槍1 枝（槍枝管制編號
    0000000000），認係由仿WALTHER 廠PPK/S 型半自動手槍製
    造之槍枝換裝土造金屬槍管而成之改造手槍，機械性能良好
    ，可擊發適用子彈，認具殺傷力。(3)送鑑改造子彈26顆，認
    均係土造子彈（具直徑約8.8 mm金屬彈頭），採樣8 顆試射
    結果：5 顆，可擊發，認具殺傷力；1 顆，可擊發，惟發射
    動能不足，認不具殺傷力；2 顆，無法擊發，認不具殺傷力
    等情，有內政部警政署刑事警察局95年4 月13日刑鑑字第09
    50040590號槍彈鑑定書1 份在卷可證。
五、至證人即另案被告李瑞洋於偵查中雖否認有委託交付槍彈等
    物品予被告甲○○寄藏等等，然在證人李瑞洋住處查獲上開
    槍彈及製造槍枝之各式工具等物，除經證人自承係其所有外
    ，並經證人即李瑞洋之父親李玉堂於警局詢問時證述確係其
    兒子李瑞洋所有明確，並經被告指認詳實，另有上開扣案物
    及扣押物品目錄表可證，而證人李瑞洋陳稱該等物品係前次
    警方查獲時所留下未繳回的、朋友寄放的等等，已與證人即
    其父親所述（該等扣案物係其子李瑞洋所有）及被告指證不
    符，且衡諸常情，警方前次查獲時豈可能留下該等具殺傷力
    之槍枝、子彈及製造工具而不予查扣之理，是證人李瑞洋上
    開陳稱顯係臨訟且為脫罪之避重就輕之語，顯不可採信；且
    本案係在檢舉人檢舉後再由警方跟監並聲請搜索票後查獲，
    案發前已得知甲○○與李瑞洋通聯頻繁，可能均藏有槍彈等
    情，亦有警員許時明出具之查獲甲○○等人非法持有槍械案
    職務報告1 紙可證，並經同步搜索甲○○及李瑞洋住宅，果
    扣得槍彈等違禁物，而詢問甲○○後，其並坦承係李瑞洋交
    託寄放，而搜索李瑞洋住宅後，亦確實搜出槍彈及製造槍彈
    工具等違禁物，且此等違禁物確係李瑞洋所有，亦如前述，
    綜上可認被告甲○○之前開自白槍彈係李瑞洋交付寄藏之情
    係屬真實，應可肯認。
、論罪科刑的理由：
一、論罪：
（一）被告行為後，刑法於94年2 月2 日修正公布，並於95年7
      月1 日施行。依修正後刑法第2 條第1 項規定，行為後法
      律有變更者，適用行為時之法律；但行為後之法律有利於
      行為人者，適用最有利於行為人之法律。且有關新舊法之
      比較，應就罪刑有關之共犯、未遂犯、想像競合犯、牽連
      犯、連續犯、結合犯，以及累犯加重、自首減輕暨其他法
      定加減原因（如身分加減）與加減例等一切情形，綜其全
      部罪刑之結果而為比較，先予敘明。
（二）本件被告於犯罪時，刑法第42條第2 項前段規定：「易服
      勞役以1 元以上3 元以下折算1 日」，又被告行為時之易
      服勞役折算標準，業據修正前罰金罰鍰提高標準條例第2
      條前段（現已刪除）規定，就其原定數額提高為100 倍折
      算1 日，則本件被告行為時之易服勞役折算標準，應以銀
      元300 元折算1 日，即新台幣900 元折算1 日；而修正後
      之刑法第42條第3 項前段規定：「易服勞役以新台幣1 千
      元、2 千元或3 千元折算1 日」，比較修正前後之易服勞
      役折算標準，以修正後之規定，較有利於被告，則應依刑
      法第2 條第1 項但書規定，適用修正後之刑法第42條第3
      項前段規定，就罰金部分定其易服勞役之折算標準。
（三）核被告甲○○所為，係犯槍砲彈藥刀械管制條例第8 條第
      4 項之未經許可寄藏可發射子彈具有殺傷力改造手槍罪、
      同條例第12條第4 項之未經許可寄藏子彈罪。
（四）蒞庭之公訴檢察官認被告所為，係犯同條項之持有（另起
      訴書犯罪事實欄係記載寄藏，而於所犯法條係記載持有）
      ，惟槍砲彈藥刀械管制條例上規定之「持有」與「寄藏」
      2 種行為，固均為將物品置於自己實力支配之下，然前者
      乃指為自己管領之目的，將物品移入自己實力支配之下；
      後者則係以為他人管領之目的，將物品移入自己實力支配
      之下之意，其態樣、要件並不盡相同，本件被告之上開被
      查獲之槍枝及子彈尚無為自己管領之目的，將物品移入自
      己實力支配之下，已如前述，應屬「寄藏」行為，蒞庭之
      公訴檢察官認被告之行為係持有及起訴書所犯法條之記載
      持有均容有誤會，併予敘明。
（五）想像競合犯：被告於同時、地，未經許可寄藏可發射子彈
      具有殺傷力之改造手槍，及未經許可寄藏子彈犯行，係一
      行為觸犯數罪名，為想像競合犯，應依刑法第55條前段之
      規定，應從重之未經許可寄藏可發射子彈具有殺傷力之改
      造手槍罪論處（修正後第55條但書係科刑之限制，為法理
      之明文化，非屬法律之變更）。
二、科刑：
（一）主刑：審酌被告無視法令禁制，未經許可受託寄藏具殺傷
      力之改造手槍、子彈之犯罪動機、目的，藏放槍彈之數量
      ，及雖未持以另犯他案，但對人身安全及社會治安所造成
      之潛在危害甚鉅，及被告之生活狀況、品行，以及被告犯
      罪後在偵查中及本院審理訊問時均能坦白承認犯行，已具
      悔意，於審理中亦未再聲請調查證據，以節省司法資源及
      成本之支出，態度良好等一切情狀，量處如主文所示之刑
      及併科罰金，並就罰金部分，諭知易服勞役之折算標準，
      以資懲儆。
（二）從刑（沒收）：扣案具有殺傷力之仿WALTHER 廠PPK/S 型
      半自動手槍製造之槍枝換裝土造金屬槍管而成之改造手槍
      2 枝（槍枝管制編號0000000000號、0000000000號《含彈
      匣1 個》），及具直徑約8.8 mm之金屬彈頭6 顆均屬違禁
      物，不問屬於犯人與否，均應依刑法第38條第1 項第1 款
      之規定宣告沒收；另經鑑定試射之土造子彈8 顆，其中5
      顆試射後，已失其原有子彈之結構及效能，不再具有殺傷
      力，已非屬違禁物，剩餘3 顆，其中1 顆可擊發，惟發射
      動能不足，2 顆無法擊發，均不具殺傷力，爰不為沒收之
      宣告（刑法第38條僅有法條內容用語之修改，並無有利或
      不利於被告之情形，此部分不生法律變更比較之問題）。
      至於其餘之扣案物，與本案無關，而第二級毒品安非他命
      1 包毛重0.5 公克，及在另案被告李瑞洋住處查扣之具殺
      傷力仿WALTHER 廠PPK/S 型半自動手槍改造手槍1 枝、改
      造子彈12顆等物，均屬違禁物，惟係他案重要證物，爰均
      不為沒收之宣告，附此敘明。
肆、適用法律依據：
一、程序法方面：刑事訴訟法第299 條第1 項前段。
二、實體法方面：槍砲彈藥刀械管制條例第8 條第4 項、第12條
    第4 項，刑法第2 條第1 項但書、第2 項、第11條前段、第
    55條、第42條第3 項前段、第38條第1 項第1 款，判決如主
    文。
本案經檢察官魏廷勳到庭執行職務。
中    華    民    國    95    年    9     月    29    日
                  刑事第四庭審判長法  官  林秋宜
                                  法  官  劉兆菊
                                  法  官  馮俊郎
以上正本證明與原本無異。
如不服本判決，應於判決送達後10日內向本院提出上訴狀 (應附
繕本 )，上訴於臺灣高等法院。
中    華    民    國    95    年    10    月    2     日
                                  書記官  鄧雪怡
附錄本案論罪科刑實體法條全文：
＊槍砲彈藥刀械管制條例第8 條第4 項：
【未經許可，製造、販賣或運輸鋼筆槍、瓦斯槍、麻醉槍、獵
槍、空氣槍或第4 條第1 項第1 款所定其他可發射金屬或子彈具
有殺傷力之各式槍砲者，處無期徒刑或5 年以上有期徒刑，併科
新臺幣1 千萬元以下罰金。
未經許可，轉讓、出租或出借前項所列槍枝者，處5 年以上有
期徒刑，併科新臺幣1 千萬元以下罰金。
意圖供自己或他人犯罪之用，而犯前2 項之罪者，處無期徒刑
或7 年以上有期徒刑，併科新臺幣1 千萬元以下罰金。】
未經許可，持有、寄藏或意圖販賣而陳列第1 項所列槍枝者，
處3 年以上10年以下有期徒刑，併科新臺幣700 萬元以下罰金。
＊槍砲彈藥刀械管制條例第12條第4 項：
【未經許可，製造、販賣或運輸子彈者，處1 年以上7 年以下
有期徒刑，併科新台幣500 萬元以下罰金。
未經許可，轉讓、出租或出借子彈者，處6 月以上5 年以下有
期徒刑，併科新台幣300 萬元以下罰金。
意圖供自己或他人犯罪之用，而犯前2 項之罪者，處3 年以上
10年以下有期徒刑，併科新台幣700 萬元以下罰金。】
未經許可，持有、寄藏或意圖販賣而陳列子彈者，處5 年以下
有期徒刑，併科新台幣300 萬元以下罰金。


司法院資訊處製作；財團法人民間司法改革基金會備份。
